【裁判字號】    96,交訴,154
【裁判日期】    970215
【裁判案由】    公共危險等
【裁判全文】
臺灣板橋地方法院刑事判決             96年度交訴字第154號
公  訴  人  臺灣板橋地方法院檢察署檢察官
被      告  甲○○
輔佐人?即
被告之配偶  丙○○
???????????3樓
上列被告因公共危險等案件，經檢察官提起公訴（96年度偵字第
12311號），本院判決如下：
    主  文
甲○○因過失傷害人，處有期徒刑參月。又駕駛動力交通工具肇
事，致人受傷而逃逸，處有期徒刑柒月。應執行有期徒刑捌月。
    事  實
一、甲○○於民國九十六年五月一日上午八時二十分許，騎乘車
    牌號碼Ｋ５Ａ－８１７號重型機車，自臺北縣中和市○○路
    ○段一百二十號臺灣土地銀行前駛出，沿臺北縣中和市○○
    路○段往臺北縣板橋市方向行駛，欲自該路段一百二十八號
    前方路口迴轉往臺北縣永和市方向之對向車道，甲○○由上
    開路段之外側車道變換至內側車道時，本應注意變換車道時
    ，應禮讓直行車先行，並注意保持安全距離，而當時天氣晴
    、日間有自然光線、道路乾燥無缺陷、無障礙物、視距良好
    ，依甲○○之智識程度，並無不能注意之情形，惟甲○○竟
    疏未注意，既未禮讓直行車先行，復未保持安全距離，即貿
    然變換駛入內側車道，致騎乘車牌號碼ＭＥＦ－３０８號重
    型機車自同向後方直行而來之丁○○閃避不及，前輪撞及甲○○所騎乘之機車車尾，丁○○因此人車倒地，受有四肢多
    處擦挫傷、右手腕挫傷、左脛骨腓骨骨折等傷害。詎甲○○
    於肇事後，竟未停車查看，亦未對丁○○施以必要之安全救
    護，在與丁○○同行、共乘另部車牌號碼Ｐ９Ｕ－３６９號
    重型機車之乙○○、戊○○均已對甲○○高聲呼喊：「你撞
    到人了，為何不停下來」，乙○○復騎乘上開機車尾隨甲○○，自前述路口迴轉至對向車道，攔下甲○○告知其與人發
    生擦撞之情形下，甲○○仍逕自騎車離去。嗣經乙○○記下
    甲○○之車牌號碼並報警處理，始循線查悉上情。
二、案經丁○○訴由臺北縣政府警察局中和分局報告臺灣板橋地
    方法院檢察署檢察官偵查起訴。
    理  由
壹、證據能力方面：
一、按被告以外之人於審判外之言詞或書面陳述，除法律有規定
    者外，不得作為證據，刑事訴訟法第一百五十九條第一項固
    有明定。惟被告以外之人於審判外之陳述，雖不符同法第一
    百五十九條之一至之四規定，但經當事人於審判程序同意作
    為證據，法院審酌該言詞陳述或書面作成時之情況，認為適
    當者，亦得為證據，且當事人、辯護人於法院調查證據時，
    知有第一百五十九條第一項不得為證據之情形，而未於言詞
    辯論終結前聲明異議者，視為有前項之同意，此亦據刑事訴
    訟法第一百五十九條之五規定甚明。
二、本判決所引用之被告甲○○以外之人於審判外之陳述，被告
    及輔佐人迄本院言詞辯論終結前，均未對該等證據之證據能
    力聲明異議，本院審酌該等證據之取得，並無違法不當或證
    明力明顯過低之瑕疵，亦認以之作為證據，要屬適當，爰依
    刑事訴訟法第一五九條之五規定，認定該等證據資料均有證
    據能力。
貳、實體方面：
一、訊據被告坦承於九十六年五月一日上午八時二十分許，騎乘
    車牌號碼Ｋ５Ａ－８１７號重型機車，自臺北縣中和市○○
    路○段一百二十號臺灣土地銀行前駛出，沿臺北縣中和市○○路○段往臺北縣板橋市方向行駛，嗣自該路段一百二十八
    號前方路口迴轉往臺北縣永和市方向之對向車道，當時丁○○確有發生車禍，因此受有四肢多處擦挫傷、右手腕挫傷、
    左脛骨腓骨骨折等傷害之情節不諱。惟矢口否認有何過失傷
    害及肇事逃逸之犯行，辯稱：伊駛入內側車道時有先打方向
    燈並注意後方來車狀況，伊並未與丁○○所騎乘之機車發生
    碰撞，而伊遭證人乙○○攔阻後，本想與證人乙○○一同報
    警處理，是證人乙○○同意伊離開，伊才離去云云。經查：
  (一)本案車禍發生之經過，業據證人即告訴人丁○○於本院審理
    時到庭具結證述：被告直接切到中山路二段內側車道，準備
    要迴轉，伊因此閃避不及，前車輪撞上被告車尾而滑倒受傷
    ，被告是直接切入內側車道，與一般車輛會先靠右直行再慢
    慢往內切之情形不同等語明確（見本院卷審判筆錄第四頁）
    ，核與證人即與丁○○同行、目睹車禍經過之乙○○、戊○○分別於本院具結證稱之情節相符（見本院卷審判筆錄第七
    、十一頁），證人乙○○、戊○○復均證稱：本案車禍肇事
    者確係被告，因案發當時路段車流量不多，被告騎乘之機車
    確實與證人丁○○所騎乘機車發生碰撞，因而致丁○○跌倒
    受傷，其等並無誤認肇事者之可能等語綦詳（見本院卷審判
    筆錄第七、十、十四頁），另有道路交通事故調查報告表(一)
    、(二)、道路交通事故現場圖、現場照片六十四張及天主教耕
    莘醫院診斷證明書一紙在卷可稽（見偵查卷第三十三頁至第
    三十七頁、第四十五頁至第七十二頁），足認證人丁○○之
    指述乃信而有徵，且無瑕疵可指，堪予採信。
  (二)再者，被告亦自承：車禍當時伊係自臺北縣中和市○○路○
    段一百二十號臺灣土地銀行前駛出，沿臺北縣中和市○○路
    ○段往臺北縣板橋市方向行駛，嗣自外側車道切入內側車道
    ，然後自該路段一百二十八號前方路口迴轉駛往對向車道，
    伊確有聽見煞車聲及撞擊聲等語不諱（見偵查卷第四頁警詢
    筆錄、本院卷審判筆錄第六、十五頁），可見其騎乘機車之
    路線與證人丁○○、乙○○、戊○○指述之肇事車輛行駛路
    線相符，又被告當時騎乘之機車為紅色乙節，有車籍查詢基
    本資料一紙及機車照片七張附卷可憑（見偵查卷第七十三頁
    、第一一八頁至第一二一頁），亦與證人丁○○、乙○○、
    戊○○於本院證述之肇事車輛顏色相同，益見證人丁○○等
    人並無誤認肇事者之情事。是以被告於前揭時、地騎乘機車
    ，突然自外側道路駛入內側車道，致騎乘機車由同向後方直
    行而來之丁○○閃避不及，丁○○因此人、車倒地，受有如
    前所述傷害之事實，已堪予認定。
  (三)按行車遇有變換車道時，應先顯示方向燈光或手勢、機器腳
    踏車變換車道時，應讓直行車先行，並注意安全距離，道路
    交通安全規則第九十一條第六款、第九十九條第一項第三款
    分別定有明文。被告自外側車道駛入內側車道時，既已自承
    ：有看到左邊有一輛計程車及幾輛機車等情，其自應禮讓直
    行車先行，並保持安全距離，始得變換車道。而當時天氣晴
    、日間有自然光線、道路乾燥無缺陷、無障礙物、視距良好
    ，業據道路交通事故調查報告表(一)、(二)記載綦詳，依被告之
    智識程度，並無不能注意之情形，其竟疏未注意，貿然自外
    側車道駛入內側車道，致丁○○受有如前所述之傷勢，其駕
    車行為自有過失，且其過失行為與丁○○所受傷勢間，具有
    相當因果關係，甚為明確。
  (四)又查本案車禍發生後，被告並未停車查看，亦未對丁○○施
    以必要之安全救護，旋即騎車離去乙節，復據證人丁○○、
    乙○○、戊○○分別於本院審理時證述綦詳，被告亦自承此
    節不諱，則其確有肇事逃逸之犯行，亦堪予認定。被告雖辯
    稱：本案車禍與伊無關，伊不應負肇事逃逸罪責云云。然被
    告因其過失駕車行為，致與丁○○所騎乘之機車發生碰撞乙
    節，業經本院審認如上，被告亦自承：伊有聽見煞車聲及撞
    擊聲等情在卷，其自不可能不知已經肇事，證人乙○○、戊○○復均於本院審理時證稱：當時其二人曾向已迴轉至對向
    車道之被告喊說「撞到人為何不停下來處理」，乙○○也有
    騎車追上被告，告知其與人發生車禍乙節明確（見本院卷審
    判筆錄第七頁、第十二頁），益徵被告對於其業已肇事，應
    停車對傷者施以必要之救護一事，實無從諉為不知。縱使被
    告對於肇事責任之歸屬有所爭執，惟按刑法第一百八十五條
    之四駕駛動力交通工具肇事，致人死傷而逃逸罪，只須有駕
    駛動力交通工具肇事，致人死傷，未下車救護而逃逸之事實
    ，罪即成立，不以肇事之發生須有過失責任為要件，最高法
    院著有八十九年度臺上字第七六二二號、九十三年度臺上字
    第五五九九號判決可資參照，被告既知悉其已肇事，即應下
    車查看傷者，給予必要之救護，然其竟繼續騎車離去，又未
    留下姓名、電話等可資辨識人別及聯絡方式之資料予丁○○
    等人，其有肇事逃逸之犯行，甚為明確。被告所辯上情，洵
    屬卸責之詞，不足採信。
  (五)雖被告騎乘之Ｋ５Ａ－８１７號重型機車與丁○○騎乘之Ｍ
    ＥＦ－３０８號重型機車並未發現兩車之接觸性跡證，有臺
    北縣政府警察局中和分局轄內車禍案件現場勘查報告一份在
    卷可參（見偵查卷第一０七頁），然車禍案件中未能發現二
    車接觸性跡證之可能原因甚多，撞擊力道、撞擊角度或撞擊
    點等因素均足以影響接觸性跡證之有無，對照證人丁○○所
    稱：伊係前車輪撞上被告車輛後輪或牌照下擋泥板之情節以
    觀，可知本案車輛撞擊點之材質並非堅硬，且富彈性，是以
    兩車碰撞後未留下接觸性跡證乙節，合於事理常情，不能執
    此逕認證人丁○○、乙○○、戊○○之證詞有何瑕疵可指，
    亦無從據此即資為有利於被告之認定。
  (六)被告雖另辯稱：車禍發生前，伊係自臺北縣中和市○○路○
    段一百二十號土地銀行前駛出，證人丁○○、乙○○、戊○○證稱伊自該路段一一六巷巷口駛出，與事實不符。然被告
    亦供陳：前述土地銀行就在一一六巷巷口旁邊等情在卷，且
    被告之過失行為乃其貿然自前述路段之外側車道駛入內側車
    道，至於其自何地點駛出，核與其過失傷害犯行之構成要件
    無涉，是以證人丁○○、乙○○、戊○○證稱：被告係自一
    一六巷駛出乙節，核屬記憶上之細節性錯誤，不影響其等其
    餘證詞之可信度。
  (七)被告雖又質疑乙○○既已在對向車道攔下被告，以其身為臺
    北縣政府警察局永和分局得和派出所警員之身分，被告若未
    經證人乙○○同意，怎可能自行離去？又何以不當場表明身
    分以現行犯逮捕被告云云。然查證人乙○○、戊○○、丁○○三人當時係欲前往臺北縣政府警察局海山分局參加英語檢
    定考試，其等並未穿著警員制服乙節，復據證人乙○○、戊○○、丁○○分別於本院審理時結證甚詳，則證人乙○○供
    稱其當時並非執行勤務，且急於救助傷患，故未表明身分以
    留置被告乙節，尚與常情無違。況被告肇事後，依法即對傷
    者負有照護責任，業如前述，此不因車禍現場有無他人告知
    肇事或攔下而有不同，證人乙○○、戊○○向被告高喊「你
    撞到人了，為何不停下來」，以及乙○○騎車攔下被告告知
    其與人擦撞之舉動，僅適足以佐證被告對於其已肇事一事無
    從諉為不知而已，然不能以其等未進一步要求被告留下救護
    傷者，即逕認得以解免其肇事逃逸之罪責。是被告此部分所
    辯，洵屬對法律之誤認，要非可採。
  (八)綜上所述，本案事證明確，被告確有過失傷害及肇事逃逸之
    犯行，均堪予認定。
  (九)被告雖另聲請傳喚證人即承辦警員蔡清欽到庭，說明其查扣
    被告及丁○○所騎乘之二部機車時間，何以被告之機車遭扣
    案後，側邊發現一道擦痕，暨蔡清欽調閱現場監視錄影畫面
    時，有無發現被告自前述路段一一六巷駛出之畫面；又聲請
    調閱丁○○、乙○○、戊○○三人當日之手機通連紀錄，以
    查明是否因其等騎車時使用行動電話而互撞受傷；復請求查
    明何以臺北縣政府警察局中和分局督察官事後對丁○○進行
    調查；又係何人遲至九十六年五月四日始將丁○○之機車送
    至拖吊場諸節，均與本案犯罪事實之認定無涉，無予調查之
    必要。另丁○○於車禍發生前之車速乃約時速三十公里，業
    據證人丁○○於本院審理時證述明確，而機器腳踏車並未裝
    置有行車紀錄器，此為本院歷來辦理交通事件職務上所知悉
    ，無從事後檢閱以查知告訴人當時之時速，故被告聲請「勘
    驗」丁○○當時騎車之時速，核無調查可能，亦併予指明。
二、核被告所為，係犯刑法第二百八十四條第一項前段之過失傷
    害罪，及同法第一百八十五條之四之肇事逃逸罪。被告所犯
    上開二罪，犯意各別，行為互殊，應分論併罰。爰審酌被告
    駕駛態度輕忽，明知自己肇事，竟仍逃逸離去，致使應受照
    護者之風險增加，又虛詞掩飾犯行，且未與被害人達成和解
    ，賠償被害人所受損失，惟其素行尚屬良好，有臺灣高等法
    院被告前案紀錄表一份在卷可考，暨其犯罪之動機、目的、
    過失程度等一切情狀，分別量處如主文所示之刑，並定其應
    執行刑。
據上論斷，應依刑事訴訟法第二百九十九條第一項前段，刑法第
一百八十五條之四、第二百八十四條第一項前段、第五十一條第
五款，刑法施行法第一條之一，判決如主文。
本案經檢察官林珮菁到庭執行職務。
中    華    民    國    97    年    2     月    15    日
                  交通法庭       ?f判長  樊季康
?                                法  官  張筱琪
  ?                              法  官  劉元斐
上列正本證明與原本無異。
如不服本判決，應於判決送達後十日內敘明上訴理由，向本院提
出上訴狀（應附繕本）。
                                  書記官  張懿端
中    華    民    國    97    年    2     月    15    日
附錄本案論罪科刑所引法條
刑法第一百八十五條之四
駕駛動力交通工具肇事，致人死傷而逃逸者，處六月以上五年以
下有期徒刑。
刑法第二百八十四條
因過失傷害人者，處六月以下有期徒刑、拘役或五百元以下罰金
，致重傷者，處一年以下有期徒刑、拘役或五百元以下罰金。
從事業務之人，因業務上之過失傷害人者，處一年以下有期徒刑
、拘役或一千元以下罰金，致重傷者，處三年以下有期徒刑、拘
役或二千元以下罰金。


司法院資訊處製作；財團法人民間司法改革基金會備份。
